臺灣臺中地方法院刑事判決
110年度金訴字第1074號
公  訴  人  臺灣臺中地方檢察署檢察官
被      告  陳義偉


上列被告因詐欺等案件，經檢察官提起公訴（110年度偵字第280
26號），被告於準備程序進行中就被訴事實為有罪之陳述，經本
院合議庭裁定由受命法官獨任進行簡式審判程序，判決如下：
    主    文
陳義偉犯三人以上共同詐欺取財罪，處有期徒刑壹年參月。
    犯罪事實
一、陳義偉於民國109年12月27日前某日，加入張嘉鶴所屬、由
    不詳之成年人所發起、主持，三人以上，以實施詐術為手段
    ，所組成具有持續性、牟利性之有結構性組織(陳義偉參與
    犯罪組織部分，另經臺灣彰化地方檢察署檢察官提起公訴，
    不在本件審理範圍)，擔任車手，負責提領詐騙贓款。嗣陳
    義偉、張嘉鶴及其等所屬詐欺集團成年成員即共同基於意圖
    為自己不法所有而三人以上犯詐欺取財、一般洗錢之犯意聯
    絡，由其等所屬詐欺集團不詳成員，以附表所示之詐騙時間
    、方式，致汪育樹陷於錯誤，於附表所示之匯款時間、金額
    ，匯款至附表所示之帳戶後，再由陳義偉依張嘉鶴指示，騎
    乘車牌號碼000-000號機車前往麥當勞臺中烏日店（臺中市○
    ○區○○路○段000號）內某處男廁垃圾桶，領取上開帳戶之提
    款卡後，於附表所示提領時間，至附表所示提款地點，提領
    如附表所示之提領金額，再依張嘉鶴指示，將所提領款項及
    上開提款卡置放回上開麥當勞臺中烏日店某處男廁垃圾桶內
    ，由其等所屬之詐騙集團不詳成員到場收取，而隱匿其等詐
    欺所得之本質、去向、所在。
二、案經汪育樹訴請臺中市政府警察局烏日分局報告臺灣臺中地
    方檢察署檢察官偵查起訴。
    理    由
一、被告陳義偉所犯係死刑、無期徒刑、最輕本刑為3 年以上有
    期徒刑以外之罪，其於準備程序中先就被訴事實為有罪之陳
    述，經法官告知簡式審判程序之旨，並聽取公訴人及被告之
    意見後，依刑事訴訟法第273 條之1 第1 項規定，經本院合
    議庭裁定進行簡式審判程序審理；且依同法第273 條之2 及
    第159 條第2 項規定，不適用傳聞法則有關限制證據能力之
    相關規定，合先敘明。
二、上開犯罪事實，業經被告於本院準備程序及審理時坦承不諱
    ，核與證人即告訴人汪育樹於警詢之證述相符，復有員警職
    務報告、指認犯罪嫌疑人紀錄表暨真實姓名對照表、監視錄
    影畫面翻拍照片、告訴人汪育樹報案資料（內政部警政署反
    詐騙諮詢專線紀錄表、新北市政府警察局新店分局江陵派出
    所受理詐騙帳戶通報警示簡便格式表、陳報單、受理各類案
    件紀錄表、受理刑事案件報案三聯單、165專線協請金融機
    構暫行圈存疑似詐欺款項通報單）、臺灣銀行網路銀行交易
    明細表、臺灣銀行帳號000-000000000000號存摺存款歷史明
    細查詢、車輛詳細資料報表等件在卷可稽，足認被告之自白
    與事實相符。本件事證明確，被告犯行堪以認定，應依法論
    科。
三、論罪科刑：
　㈠核被告所為，係犯刑法第339 條之4 第1 項第2款之三人以上
    共同犯詐欺取財罪、洗錢防制法第14條第1 項之一般洗錢罪
    。被告就上開部分，與張嘉鶴及其他不詳詐欺集團成年成員
    間，有犯意聯絡及行為分擔，應論以共同正犯。
　㈡被告就告訴人遭詐欺之款項，分別於密切接近之時間多次提
    款，各次行為之獨立性薄弱，難以強行分離，應論以接續之
    一行為。
　㈢被告本案所為，係以一提領款項之行為，同時觸犯刑法第339
     條之4 第1 項第2 款之三人以上共同犯詐欺取財罪、洗錢
    防制法第14條第1 項之一般洗錢罪，為想像競合犯，應依刑
    法第55條前段規定，從一重之刑法第339條之4第1項第2款之
    三人以上共同犯詐欺取財罪處斷。
　㈣按想像競合犯之處斷刑，本質上係「刑之合併」。其所謂從
    一重處斷，乃將想像競合犯組成之評價上數罪，合併為科刑
    一罪，其所對應之刑罰，亦合併其評價上數罪之數法定刑，
    而為一個處斷刑。易言之，想像競合犯侵害數法益者皆成立
    犯罪，論罪時必須輕、重罪併舉論述，同時宣告所犯各罪名
    ，包括各罪有無加重、減免其刑之情形，亦應說明論列，量
    刑時併衡酌輕罪部分量刑事由，評價始為充足，然後依刑法
    第55條前段規定「從一重處斷」，非謂對於其餘各罪可置而
    不論。因此，法院決定處斷刑時，雖以其中最重罪名之法定
    刑，做為裁量之準據，惟於裁量其輕重時，仍應將輕罪合併
    評價在內（最高法院108 年度台上字第4405、4408號判決意
    旨參照）。則被告就其所涉一般洗錢罪部分，雖為想像競合
    關係之輕罪，然此罪名並非遭重罪吸收而不復存在，倘有依
    附於該罪名之加重、減輕事由，應詳予列舉斟酌，否則即有
    刑罰評價不足之疑慮。次按洗錢防制法第16條第2 項：「犯
    前2條之罪，在偵查或審判中自白者，減輕其刑。」，經查
    ，被告於本院審理時已自白犯罪，是就其所涉一般洗錢罪部
    分，原應依前開洗錢防制法第16條第2 項規定減輕其刑，雖
    被告所犯一般洗錢罪係屬想像競合犯中之輕罪，惟本院於後
    述量刑時仍當一併衡酌該部分減輕其刑事由，附此說明。
　㈤爰以行為人之責任為基礎，審酌被告不循正當途徑賺取財物
    ，竟加入詐欺集團，負責提領詐欺集團其他成員實施詐欺取
    財犯罪所得之款項，並上繳詐欺集團之工作，無視政府一再
    宣示掃蕩詐騙集團決心，並以前開方式使其所屬詐騙集團成
    員遂行其財產犯罪之目的，而造成本案告訴人受有損害，同
    時使該等不法份子得以隱匿真實身分及詐欺犯罪所得之去向
    ，減少遭查獲之風險，助長犯罪之猖獗，破壞社會秩序及社
    會成員間之互信基礎甚鉅，行為實值非難；復考量被告犯後
    固坦承犯行，然迄未賠償告訴人損害之犯後態度，並衡以被
    告於本院審理時自陳之智識程度、經歷等一切情狀，量處如
    主文所示之刑。
四、末查，被告於本院準備程序供稱本案沒有獲得報酬（本院卷
    第33頁），卷內亦無積極證據足認被告為本案犯行有獲取任
    何報酬，尚不生犯罪所得應予沒收之問題；又告訴人遭詐騙
    之款項，業已經被告收受後交付予真實姓名年籍不詳之人，
    非屬被告所有，亦非在其實際掌控中，其就所隱匿之財物不
    具所有權及事實上處分權，無從依洗錢防制法第18條第1 項
    就所提領全部金額諭知沒收，附此敘明。 
五、如不服本判決應於收受判決後20日內向本院提出上訴書狀，
    並應敘述具體理由；其未敘述上訴理由者，應於上訴期間屆
    滿後20日內向本院補提理由書（均須按他造當事人之人數附
    繕本）「切勿逕送上級法院」。
據上論斷，應依刑事訴訟法第273條之1、第299條第1項前段，洗
錢防制法第14條第1項、第16條第2項，刑法第11條前段、第28條
、第339條之4第1項第2款、第55條前段，刑法施行法第1條之1第
1項，判決如主文。
本案經檢察官鐘祖聲提起公訴，檢察官郭逵到庭執行職務。 
中　　華　　民　　國　　110 　年　　12　　月　　30　　日
                  刑事第六庭    法  官  蔡逸蓉
以上正本證明與原本無異。
如不服本判決應於收受送達後20日內向本院提出上訴書狀，並應
敘述具體理由；其未敘述上訴之理由者，應於上訴期間屆滿後20
日內向本院補提理由書（均須按他造當事人之人數附繕本）「切
勿逕送上級法院」。
告訴人或被害人如不服判決，應備理由具狀向檢察官請求上訴，
上訴期間之計算，以檢察官收受判決正本之日起算。
　　　　                        書記官　葉俊宏
中　　華　　民　　國　　110 　年　　12　　月　　30　　日
　　　　　　　　　　　　
附錄論罪科刑法條
刑法第339條之4
犯第339條詐欺罪而有下列情形之一者，處一年以上七年以下有
期徒刑，得併科一百萬元以下罰金：
一、冒用政府機關或公務員名義犯之。
二、三人以上共同犯之。
三、以廣播電視、電子通訊、網際網路或其他媒體等傳播工具，
    對公眾散布而犯之。
前項之未遂犯罰之。
洗錢防制法第14條
有第二條各款所列洗錢行為者，處七年以下有期徒刑，併科新臺
幣五百萬元以下罰金。
前項之未遂犯罰之。
前二項情形，不得科以超過其特定犯罪所定最重本刑之刑。
附表：(時間：民國；金額：新臺幣)
告訴人 詐騙時間、方式 匯款時間  匯款金額 匯入帳戶 提領時間 提領地點 提領金額(均不含手續費) 汪育樹 詐欺集團成員於109年12月27日16時許，撥打汪育樹所使用之電話，佯稱因為花園城邦網路書店的系統異常，需至ATM操作取消訂單扣款云云，致汪育樹陷於錯誤，而以其臺灣銀行帳號000000000000號帳戶，依指示為右列匯款行為 109年12月27日18時54分 2萬9986元 陳乃嘉之臺灣銀行中庄分行帳號000000000000000號帳戶  ①109年12月27日19時24分 ②109年12月27日19時24分 臺中市○○區○○路0段000號之土地銀行烏日分行ATM ①2萬元 ②2萬元   109年12月27日19時9分 11萬8037元  ①109年12月27日19時28分 ②109年12月27日19時28分 臺中市○○區○○路000號之臺灣中小企業銀行烏日分行ATM ①2萬元 ②2萬元      ①109年12月27日19時30分 ②109年12月27日19時31分 ③109年12月27日19時32分 ④109年12月27日19時33分 臺中市○○區○○路0段000號之合作金庫銀行烏日分行ATM ①2萬元 ②2萬元 ③2萬元 ④7000元 告訴人共匯款14萬8023元     被告共提領14萬7000元(不含手續費)